【裁判字號】    95,上訴,86
【裁判日期】    950623
【裁判案由】    違反毒品危害防制條例
【裁判全文】
臺灣高等法院花蓮分院刑事判決          95年度上訴字第86號
上  訴  人
即  被  告  乙○○
                    現於臺灣花蓮監獄
選任辯護人  魏辰州律師
上列上訴人因違反毒品危害防制條例案件，不服臺灣花蓮地方法
院94年度訴字第337號中華民國95年3月1日第一審判決（起訴案
號：臺灣花蓮地方法院檢察署93年度核退毒偵字第4號），提起
上訴，本院判決如下：
    主  文
原判決撤銷。
乙○○連續販賣第二級毒品，處有期徒刑捌年陸月；販賣第二級
毒品所得新台幣壹萬元沒收，如全部或一部不能沒收時，以其財
產抵償之；未扣案0000000000號行動電話壹支沒收，如全部或一
部不能沒收時，追徵其價額；扣案之毒品安非他命陸包（毛重共
參公克）沒收銷燬之。
扣案之毒品海洛因（淨重零點玖陸公克），沒收銷燬之。
    事  實
一、乙○○基於販賣第二級毒品安非他命牟利之概括犯意，以其
    所有之0000000000號行動電話與欲購買毒品者聯繫之方式，
    自92年11月初某日起至92年12月9日上午某時止，連續在花
    蓮縣瑞穗鄉及花蓮縣玉里鎮等地，販賣安非他命予林文智、
    郭小英、王連孝等人，販毒所得共計新台幣（下同）9,000
    元（詳細之犯罪時間、地點、販賣對象、次數、販毒所得均
    如附表所示）。嗣於93年1月30日上午10時30分許，為警持
    搜索票搜索其位於花蓮縣瑞穗鄉○○路○段192巷1號住處，
    並扣得第二級毒品安非他命6小包（每包毛重0.5公克，共3
    公克）、第一級毒品海洛因3包（淨重0.96公克）。
二、案經花蓮縣警察局鳳林分局報告臺灣花蓮地方法院檢察署檢
    察官偵查起訴。
    理 由
一、證據能力部分
    按「被告以外之人於審判外之言詞或書面陳述，除法律有規
    定者外，不得做為證據。」；「被告以外之人於檢察事務官
    、司法警察官或司法警察調查中所為之陳述，與審判中不符
    時，其先前之陳述具有較可信之特別情況，且為證明犯罪事
    實存否所必要者，得為證據。」刑事訴訟法第159條第1項、
    第159條之2分別定有明文。被告之指定辯護人於原審主張證
    人郭小英、林文智、王連孝於警詢中所言均不具證據能力云
    云。然查，證人郭小英、林文智、王連孝於原審之證述情節
    與警詢所述均不相符，惟彼等係因警方搜索而到警局就其施
    用毒品及毒品來源應訊，稽其作證所處情境，係在與彼等個
    人本身並無直接利害關係下就毒品來源所為之陳述，不具有
    計畫性且較無虛偽之可能性，按理自較具有可信性，且所述
    內容與本案就被告有無販賣毒品、販賣之時間、次數、金額
    等待證事實間，具有必要性可言，故本院認彼等警詢陳述，
    均具有證據能力。
二、認定被告犯罪所憑證據部分
    訊據被告乙○○矢口否認有販賣安非他命之犯行，辯稱：林
    文智是拿1,000元託伊幫他拿安非他命，不是跟伊買，伊有
    交1,000元安非他命給他，伊沒有幫郭小英買；王連孝於92
    年底左右，出資1,000元，與伊合資後，託伊去買安非他命
    云云。辯護人為被告之辯稱：被告僅係幫忙代購毒品，並未
    賺取差價，不成立販賣毒品罪云云。經查：
  (一)證人林文智於93年1月17日警詢中證稱：伊於去年開始向被
    告買安非他命，均以行動電話聯絡，伊均以1,000元、2,000
    元向被告購買1小包，共買4次左右（警卷第58頁）等語；且
    於93年8月13日警詢中證稱：92年12月5日上午7時6分許之監
    聽譯文內容是伊以2,000元向被告購買安非他命，同日上午
    10時53分許之監聽譯文內容是被告至伊住處，向伊販售安非
    他命，同日13時52分許、55分許之監聽譯文內容是伊向被告
    買安非他命2,000元等語（偵查卷第10-15頁）。於偵查中證
    稱：前述通話紀錄，均是伊要向被告買安非他命的紀錄，92
    年12月5日下午13時55分的通話紀錄是接續同日13時52分許
    的通話紀錄（偵查卷第89-90頁）。並於原審審理中證稱：
    伊確定監聽譯文內容的那幾次都有買到安非他命等語（原審
    卷第76頁）。至於林文智於92年12月5日上午10時53分許，
    向被告購買安非他命之金額，林文智於偵查中已證稱忘記了
    ，自應採較有利被告之認定，而認定該次購買金額為1,000
    元。
  (二)證人郭小英於93年8月13日警詢中稱：我與丈夫林文智一起
    向被告購買安非他命，92年12月5日上午7時許之監聽譯文內
    容，因當時我在林文智身旁睡覺，所以知道這件事，當時我
    們是向被告購買安非他命，同日10時53分許之監聽譯文內容
    因我與丈夫共同在賣菜，所以知道此事，當時被告到我住處
    販售安非他命給我們夫妻，交易毒品都是我丈夫與被告交易
    ，我有時在場，有時不在場，我只是看他們交易，只有1次
    在92年11月份，在被告妻子經營的美髮工作室，我找被告購
    買安非他命2,000元，其餘都是我丈夫向被告購買等語（偵
    查卷第20-24頁）。
  (三)綜上，證人林文智、郭小英就兩人曾向被告購買安非他命乙
    節，所述前後相符，並有與所述相符之監聽譯文1份附卷可
    參（警卷第149、151、152、167頁），自堪採信。
  (四)證人郭小英於原審審理時證稱：於92年12月9日林文智有跟
    被告買安非他命（原審卷第76頁），且此部份有監聽譯文附
    卷可參（警卷第167頁），而證人郭小英係在檢察官提示此
    部份監聽譯文供其確認後，所為之證述，亦應屬正確無訛。
  (五)證人王連孝於警詢中證稱：伊以電話向被告聯絡，他就將安
    非他命送到伊村落給伊，伊共向他購買1次1,000元安非他命
    ，及在92年11月中旬，在瑞穗鄉瑞美村堤防一起吸食，伊向
    被告購買是92年11月初晚上約19時等語（警卷第73、74頁）
    ，隻字未提及有與被告合資各出500元乙節。況依據卷附92
    年12月5日15時18分許之監聽譯文內容（警卷第152頁），被
    告確實打電話給王連孝，抱怨王連孝向阿雄購買安非他命一
    事，若被告與王連孝僅單純合資購買安非他命，被告焉須打
    電話向王連孝抱怨王連孝不向伊購買安非他命？且被告於警
    詢中亦供稱：王連孝於警詢筆錄供稱曾於92年11月中旬向其
    購買安非他命是實在的（警卷第8頁）。證人王連孝雖於原
    審審理時翻異前詞，改稱：伊於警詢中有說向被告購買1次
    安非他命，但是與被告合資，其出500元，被告出500元，之
    後兩人在堤防那裡一起吸用，92年12月5日15時18分許之監
    聽譯文內容是其與被告之通話內容，被告打電話抱怨其不跟
    他買安非他命等語，與警詢中所述事實不符，顯係偏袒被告
    之詞，不足採信，應以其警詢中所述，較堪採信。
  (六)被告雖辯稱係林文智、王連孝託其或與之合資購買安非他命
    云云。然觀之卷附證人林文智向被告購買安非他命之監聽譯
    文，其談話內容均未言及林文智有委託被告向他人購買安非
    他命乙節，甚至被告於談話內容中尚有表示不肯林文智積欠
    購買安非他命之價款，或林文智向被告抱怨給的安非他命量
    太少，被告應補給他等語，並有前揭被告打電話向王連孝抱
    怨王連孝不向其購買安非他命之監聽譯文內容，均足證被告
    上開所辯，顯不可採。
  (七)按一般民眾普遍認知安非他命等毒品之非法交易，政府一向
    查禁森嚴，且重罰不寬貸，衡諸常情，被告倘非有利可圖，
    絕無平白甘冒被嚴查重罰高度風險之理，從而，舉凡其有償
    交易，除足反證其確另基於某種非圖利本意之關係外，通常
    尚難因無法查悉其販入價額作為是否高價賣出之比較，諉無
    營利之意思，阻卻販賣犯行之追訴（最高法院87年度台上字
    第3164判決可資參照）。從而，被告交付安非他命予林文智
    、郭小英、王連孝等3人，並有收取現金之行為，堪認被告
    有營利意圖。
  (八)此外，復有查獲安非他命照片3張附卷可參及安非他命6小包
    （毛重共3公克）扣案足稽。本件事證明確，被告犯行堪以
    認定，應予依法論科。
三、論罪科刑之理由
  (一)核被告所為，係違反毒品危害防制條例第4條第2項之販賣第
    二級毒品罪。被告販賣前後持有安非他命之低度行為，應為
    販賣之高度行為所吸收，不另論罪。又蒞庭檢察官於原審已
    當庭擴張被告於92年11月間某日及92年12月9日販賣安非他
    命予郭小英部分，本院自應併予審究。被告多次販賣安非他
    命之犯行，時間緊接，所犯罪名相同，顯係出於概括之犯意
    反覆為之，為連續犯，應依刑法第56條之規定以一罪論，除
    本刑為無期徒刑部分不得加重外，有期徒刑部分依法加重其
    刑。原審因依上述法律關係對被告予以論罪科刑，固非無見
    。惟認定證人林文智於92年12月5日上午7時6分許，係以1,0
    00元向被告購買安非他命，及認定92年12月5日上午7時許、
    同日上午10時53分許、同日下午13時52分許，係林文智與郭
    小英共同出資，由林文智出面向被告購買安非他命等節，均
    與卷證資料不符。另就扣案之第一級毒品海洛因未宣告沒收
    銷燬，亦有未當（詳後述）。被告上訴，否認犯罪，固無理
    由，惟原判決既有議，自應予撤銷改判。本院審酌被告為謀
    取私利，販賣第二級毒品予他人多次，影響國民健康甚鉅，
    其販賣毒品之次數、所得利益，犯後否認犯行之態度等一切
    情狀，量處如主文所示之刑。
  (二)被告販賣安非他命所得共10,000元（2,000＋2,000＋1,000
    ＋2,000＋2,000＋1,000＝10,000），應依毒品危害防制條
    例第19條第1項之規定沒收之，如全部或一部不能沒收時，
    以其財產抵償之；未扣案之被告販賣毒品所用0000000000號
    行動電話1支，為被告所有，已據被告供承在卷，該行動電
    話（手機）亦應上開規定沒收，如全部或一部不能沒收時，
    追徵其價額。另扣案之安非他命6小包（總毛重共3公克），
    為查獲之毒品，應依毒品危害防制條例第18條第1項前段之
    規定沒收銷燬之。
  (三)按刑法第38條規定之沒收，為從刑之一種，具有刑罰及保安
    處分之性質，且與主刑有從屬關係，依主從不可分原則，應
    於裁判時附隨於主刑而宣告，故刑法第38條第1項第1至3款
    規定之沒收物，須與犯罪有直接關係並於犯罪事實中有具體
    之記載，始能於判決主文宣示沒收。然刑法第38條第2項規
    定同條第1項第1款之違禁物，不問屬於犯人與否沒收之；第
    40條但書復規定違禁物得單獨宣告沒收，則與該犯罪無直接
    關係而於犯罪事實中未具體記載之違禁物，應由檢察官另行
    聲請單獨沒收；惟該與被告犯罪無直接關係之違禁物，檢察
    官於起訴書內已敘明應依法沒收者，應認檢察官已聲請沒收
    ，為避免司法資源之浪費，仍得於判決時併宣告沒收。毒品
    危害防制條例第18條第1項前段規定：「查獲之毒品及專供
    製造或施用毒品之器具，不問屬於犯人與否沒收之」，此項
    規定係刑法第38條之特別規定，仍有上開原則之適用（參照
    最高法院91年度臺非字第67號判決意旨）。扣案之毒品海洛
    因（淨重0.96公克），係屬第一級毒品，有法務部調查局93
    年3月29日調科壹字第280000477號鑑定通知書乙紙在卷可稽
    ，為違禁物，且數量極其輕微，難認為係供被告販賣用之毒
    品，既經檢察官於起訴書中聲請宣告沒收，為避免重行聲請
    單獨宣告沒收而浪費司法資源，自應由本院對之宣告沒收銷
    燬，併此敘明。
四、蒞庭檢察官於原審另認被告自92年中旬至93年1月初，平均
    約3、4天，販賣安非他命予郭小英1次，每次金額2000元（
    附表編號一、編號二部分，因已認定被告此部份有罪，應
    予除外），因認被告就此亦涉有違反毒品危害防制條例第4
    條第2項販賣安非他命罪嫌云云。然訊據被告堅決否認就此
    有何非法販賣毒品之罪行，辯稱：其並未販賣安非他命予郭
    小英等語。經查：證人郭小英雖於原審審理時證稱：約於為
    警查獲（即93年年初）前半年，我們夫妻就向被告購買安非
    他命，並由我先生去拿，我們1次購買都是2000元，平均3、
    4天購買1次；證人林文智亦證稱：郭小英所述第1次向被告
    購買安非他命之時間正確。然證人林文智、郭小英於警詢及
    原審審理時所證述向被告購買安非他命之時間、次數不同，
    而認定應以其等警詢所述及92年12月9日有監聽譯文可參部
    分正確，已詳如前述。此外，復查無其他積極事證足以被告
    有此犯行，原應就此部分為無罪之諭知，但因檢察官認此部
    分與上開有罪部分，具有連續犯之裁判上一罪關係，自應不
    另為無罪之諭知，併予敘明。
據上論斷，應依刑事訴訟法第369條第1項前段、第364條、第299
條第1項前段，毒品危害防制條例第4條第2項、第18條第1項前段
、第19條第1項，刑法第11條前段、第56條，判決如主文。
本案經檢察官甲○○到庭執行職務。
中    華    民    國    95    年    6    月    23     日
                  審判長法  官  謝志揚
                        法  官  蔣有木
                        法  官  湯文章
上列正本證明與原本無異。
如不服本判決，應於判決送達後10日內向本院提出上訴狀。其未
述理由者，並應於提出上訴狀後10日內向本院補提理由狀 (須
附繕本)。
                        書記官  李德霞
中    華    民    國    95    年    6    月    23     日
附表
┌──┬──────┬────────┬────┬───┬──────┐
│編號│時  間      │地點            │販毒對象│ 次數 │販毒所得    │
├──┼──────┼────────┼────┼───┼──────┤
│ 一 │92年11月間某│花蓮縣瑞穗鄉國光│郭小英  │ 1次  │新台幣（下同│
│    │日          │北路26號被告妻子│        │      │）2,000元。 │
│    │            │林秀蘭經營之小蘭│        │      │            │
│    │            │美髮工作室      │        │      │            │
├──┼──────┼────────┼────┼───┼──────┤
│ 二 │92年12月5 │花蓮縣瑞穗鄉中華│林文智  │ 4次  │2,000元（ │
│    │  日上午7時 │路116號林文智住 │        │      │原判決誤載為│
│    │  許        │處或瑞穗鄉某處  │        │      │1,000元）   │
│    │92年12月5 │                │        │      │            │
│    │  日上午10  │                │        │      │            │
│    │  時53分許  │                │        │      │1,000元（ │
│    │92年12月5 │                │        │      │起訴書誤載為│
│    │  日下午1時 │                │        │      │2,000元）   │
│    │  52分許    │                │        │      │2,000元   │
│    │92年12月9 │                │        │      │            │
│    │  日上午    │                │        │      │            │
│    │            │                │        │      │2,000元   │
│    │            │                │        │      │            │
├──┼──────┼────────┼────┼───┼──────┤
│ 三 │92年11月初某│花蓮縣玉里鎮能雅│王連孝  │ 1 次 │1,000元     │
│    │日晚上7時許 │87號王連孝住處附│        │      │            │
│    │            │近              │        │      │            │
└──┴──────┴────────┴────┴───┴──────┘
附錄本判決論罪科刑條文：
毒品危害防制條例第4條第2項：
製造、運輸、販賣第二級毒品者，處無期徒刑或七年以上有期徒
刑，得併科新臺幣七百萬元以下罰金。


司法院資訊處製作；財團法人民間司法改革基金會備份。
